臺灣南投地方法院民事裁定
111年度婚字第42號
原      告  甲○○  





被      告  丁○○  

                      大陸地區身分證號碼：000000000000000000號


上列當事人間請求離婚事件，本院裁定如下：
    主    文
本件移送臺灣臺中地方法院。
    理    由
一、原告起訴主張：兩造於大陸地區相識，於民國103年5月22日
    在大陸福州市辦理結婚，並於同年10月1日向戶政登記。婚
    後，兩造起初感情尚平順，後因兩造年紀、文化差異極大，
    常因細故吵架，被告長年離家在外工作，對原告不聞不問，
    與原告過著有名無實之夫妻生活，夫妻感情也因無交集而蕩
    然無存。又原告日前接到被告電話，要求原告幫忙辦理定居
    證，原告以被告長年離家在外及不履行同居義務為由婉拒，
    豈料，被告竟惡言恐嚇原告，至今原告仍心存恐懼。而被告
    未履行夫妻義務，且惡意遺棄原告在繼續狀態中，爰請求：
    原告與被告離婚等語。
二、按法院受理家事事件之全部或一部不屬其管轄者，除當事人
    有管轄之合意外，應依聲請或依職權以裁定移送於其管轄法
    院，家事事件法第6條第1項前段定有明文。次按，離婚事件
    ，除當事人以書面合意管轄法院外，專屬夫妻之住所地、夫
    妻經常共同居所地、訴之原因事實發生之夫或妻居所地法院
    管轄，為家事事件法第52條第1項第1款至第3款及第2項所明
    定。而所稱「專屬夫妻住所地」法院，係指專屬夫妻「共同
    」住所地之法院而言，非指夫或妻之住所地法院（相同見解
    參照最高法院107年度台抗字第548號、109年度台上字第455
    號民事判決意旨)。
三、經查：
  ㈠本件原告為臺灣地區人民，被告為大陸地區人民，兩造於103
    年5月22日在大陸地區結婚後，原告旋於103年8月21日將戶
    籍遷入臺中市○○區○○路○段○○巷00號4樓，嗣兩造於103年10
    月1日在臺灣地區登記結婚後，被告復以原告為依親對象、
    臺中市○○區○○路○段000號8樓之4為居留地址，申請依親來臺
    ，經主管機關於103年10月17日發證，有效期日至104年10月
    16日，其後，被告再以原告為依親對象、原告居所地即臺中
    市○○區○○路○段000號1樓為居留地址，申請長期居留，經主
    管機關於107年11月27日發證，有效期日至108年7月20日等
    情，有原告起訴狀所附被告之臺灣地區依親居留證及多次出
    入境證影本，以及內政部移民署111年4月19日移署資字第11
    10046232號函覆本院所檢送之被告居留申請書在卷；故兩造
    最後共同住所應係位於臺中市○○區○○路○段000號1樓，且兩
    造婚後之經常共同居所地亦均係位於臺中市，應堪認定。
  ㈡又原告提起本件離婚訴訟，主張之原因事實為被告離家、惡
    意遺棄原告等語；惟卷內並無其他被告與原告共同居住於南
    投縣之事實，可知南投縣並非原告訴之原因事實發生地。
  ㈢再者，本件並無家事事件法第52條第2項當事人以書面合意定
    管轄法院之情形。
  ㈣是以，本件應由兩造共同住所地、經常共同居所地法院即臺
    灣臺中地方法院專屬管轄，始符前揭規定。
四、綜上所述，本件應由臺中地方法院管轄，茲原告向無管轄權
    之本院起訴，顯有違誤，爰依職權將本件移送於管轄之臺灣
    臺中地方法院。　
五、依家事事件法第6條第1項前段，裁定如主文。
中　　華　　民　　國　　111 　年　　4 　　月　　27　　日
                家事法庭    法  官  黃立昌
以上正本係照原本作成。
如對本裁定抗告，須於裁定送達後10日內向本院提出抗告狀，並
應繳納抗告費新臺幣1,000元。
中　　華　　民　　國　　111 　年　　4 　　月　　28　　日
                            書記官